臺灣高等法院臺中分院刑事判決　　　　　　　　　　九十一年度上易字第一四四號
　　上　訴　人　臺灣台中地方法院檢察署檢察官
　　被　　　告　甲○○
　　　　　　　　　　　　居台中.
　　　　　　　　　　　　　七號.
　　　　　　　　　　　　身分證.
　　被　　　告　戊○○　男三十.
　　　　　　　　　　　　住台中.
　　　　　　　　　　　　身分證.
　　右　一　人
　　選任辯護人　陳浩華　律師
右上訴人因被告等重利案件，不服臺灣台中地方法院九十年度訴字第一○四六號中華
民國九十年十一月二十八日第一審判決（起訴案號：臺灣台中地方法院檢察署九十年
度偵字第五五五一號），提起上訴，本院判決如左：
      主  文
原判決關於戊○○部分撤銷。
戊○○以乘他人急迫貸以金錢，而取得與原本顯不相當之重利為常業，累犯，處有期
徒刑陸月，併科罰金貳萬元，有期徒刑如易科罰金，罰金如易服勞役，均以參佰元折
算壹日。
其他上訴駁回。
      事  實
一、戊○○前曾於民國（下同）八十六年間犯賭博罪，經台灣台中地方法以八十六年
    度簡字第七三四號判處有期徒刑三月確定，並於八十七年三月三十日以易科罰金
    執行完畢，仍不知悔改，基於常業之犯意，自八十九年七月間起，以○九三五─
    九五五四三○號行動電話為聯絡工具，先於八十九年七月二十七日（起訴書誤載
    為二十六日）在台中市○○街一百八十號丙○○住處，利用丙○○需錢週轉之急
    迫之際，借貸新台幣（下同）二十五萬元予丙○○，約定利息以十天為一期計七
    萬五千元，並先預扣第一期之利息，故實際僅交付十七萬五千元，而丙○○到期
    須返還二十五萬元，實際之利率高達月息百分之一二八點五七（以實際借出本金
    十七萬五千元計，利息十天七萬五千元，每月即三十天利息二十二萬五千元，月
    利率百分之一二八點五七），復要求丙○○簽發二十五萬元之本票，及以勞力士
    女錶、鑽石戒指各一個為擔保品；復於同年八月四日，借款三十五萬元予丙○○
    ，利息亦以十天一期計為十萬五千元，扣除第一期利息十萬五千元後，實際僅交
    付二十四萬五千元，而丙○○到期須返還三十五萬元，實際之利率高達月息百分
    之一二八點五七（以實際借出本金二十四萬五千元計，利息十天十萬五千元，每
    月即三十天利息三十一萬五千元，月利率百分之一二八點五七），且要丙○○簽
    發面額三十五萬之本票及交付翡翠墜子、鑽石手環、紅寶石耳環、鑽石項鍊為擔
    保品；丙○○其後並陸續交付十八萬元以上之利息給戊○○；嗣戊○○又於八十
    九年八月初，在台中市某地，借款八萬元予丁○○，利息以十天為一期，每期利
    息為一萬六千元，並預扣第一期利息，實際僅交付六萬四千元，而丁○○到期須
    返還八萬元，故實際利率高達月息百分之七十五（以實際借出本金六萬四千元計
    ，利息十天一萬六千元，每月即三十天利息四萬八千元，月利率百分之七十五）
    ，並要求丁○○交付身分證件及簽發八萬元之本票為擔保品，丁○○其後並陸續
    支付七期利息十一萬二千元，嗣並如數清償本金予戊○○，戊○○即藉此收取與
    原本顯不相當之利息並以為業。嗣於八十九年十月間陳品惠因無力負擔高額利息
    向警舉發，而於八十九年十月十六日十七時二十分許，在台中市○○路○段、公
    館路口，為警當場查獲前來向陳品惠收取利息之戊○○及不知情之甲○○兩人，
    並於甲○○皮包內查獲戊○○寄放丙○○所有之鑽石手環、勞力士女錶、鑽石戒
    指、紅寶石耳環、翡翠墜子項鍊、鑽石項鍊，於戊○○皮包內查獲附表一之本票
    五張、附表二之支票四張、丁○○身分證件一張。
二、案經台中市警察局第一分局報告臺灣臺中地方法院檢察署檢察官偵查起訴。
    理  由
壹、被告戊○○部分：
一、訊據被告戊○○坦承曾於上開時地借款予丙○○、丁○○二人，旦否認有常業重
    利之犯行，辯稱：因為是朋友關係，才借錢給丙○○及丁○○，借款利息之計算
    是以三個月為一期，利息是一萬元，一個月利息二千四百元，第一期先預扣三個
    月之利息，元，三個月利息二萬五千元，借三十五萬，三個月利息三萬五千元，
    利息均預扣；丁○○借款八萬元，利息是三個月一萬六千元，利息先扣，後來丁○○二個月後即還清借款，我退一個月利息五千元給她云云。
二、惟查：被告戊○○於警訊中坦稱：丙○○於八十九年七月二十六日打電話給我稱
    ，欲向我借貸現金，我於八十九年七月二十七日上午到台中市○○街一八○號找
    她，她稱要借現金二十五萬元，我即借二十五萬元，利息十天為一期，每期利息
    七萬五千元，並預扣第一期利息、手續費八萬元，我交給她十七萬元，並另填一
    張二十五萬元本票，提供一只女用勞力土手錶、一只鑽戒作為擔保，第二次於八
    月四日再向借貸現金三十五萬元，扣除第一期利息十萬五千元，我拿二十四萬五
    千元給丙○○，她開立一張三十五萬元支票及本票各一張，及提供鑲鑽翡翠墜子
    一只、鑽石戒子一、紅寶石耳環一對、鑽石項鍊一條等物做抵押，她共付十八萬
    元利息；另丁○○於八十九年八月初，向我借貸現金八萬元，並簽立一張二十五
    萬元本票，儲八萬元、十天為一期，每期利息一萬六千元，她實拿六萬四千元，
    共付予七期利息十一萬元二千元等語（九十年度偵字第五五五一號卷第十二頁反
    面、第十三頁正面）；其於檢察官八十九年十月十七日偵查時亦坦稱：利息一萬
    元十天一期約三千元，有借給丙○○二十五萬、丁○○借八萬元無訛（八十九年
    核退字第二四八八卷第七頁反面）；核與丙○○、丁○○於警訊所述之借款金額
    、實際交付款項、利息之計算，及利息預扣之數額相符（偵卷第十九頁正、反面
    、二十三頁）並有丙○○出具之贓物認領保管收據二紙、丙○○所簽發之本票二
    紙、丁○○出具之贓物認領收據一紙、及經丙○○背書之支票影本四紙可佐（同
  前偵卷第二十八～三十一頁、三十四～五頁）；另丙○○就其借款之緣由亦證實
    ：「因公司資金週轉不靈」、「當初以為銀行貸款二十天就可以下來，我想說他
    幫我忙，我多付一點沒關係，所以一萬元一天為三百元」（偵卷第十九頁反面第
    二行、五十六頁）；丁○○也稱：因為當時與人合夥做生意失敗，急著用錢才會
    向他借錢（偵卷第二十三頁反面倒數第四行）；被告戊○○復承認與丙○○除金
    錢借貸外，別無其他往來（原審卷第五十四頁倒數第三行）；證人丁○○初雖曾
    一度稱係看報向被告借錢，但其後已改稱係經人介紹向被告戊○○借錢（偵卷第
    四十七頁反面）；由是可知丙○○、丁○○與被告戊○○彼此間並無嫌隙，純因
    急迫需用錢才向被告戊○○借款，自無設詞故意誣陷之必要。至於證人丙○○及
    丁○○於警局固曾一度供稱係看報紙刊登之廣告，向被告借錢云云；但證人即承
    辦警員庚○○、己○○一致證稱未查獲報紙廣告（本院卷第三十九頁、六十頁）
    ；但其後丙○○已表明：當時因家變及工作無法調適，故誤記借貸現金之經過；
    另陳資怡亦陳明因為曾向多家錢莊借錢，所以發生誤認（偵卷第四十六頁反面、
    第四十七頁反面）；是證人因當時經濟發生困難急需用錢，或因向多人，因此發
    生誤認，亦屬人情所難免，故不能因其二人此部分之指訴有誤，即全然否認其等
    證詞之真實性。
三、次查，雖證人即被害人丙○○於原審九十年五月二十九日審問時改稱：八十九年
    七月二十七日係借二十五萬元，二十天利息七萬五千元，先交付面額二萬五千元
    之客票為利息，其餘利息嗣後再支付；八十九年八月四日借三十五萬元，實拿三
    十五萬元云云（原審卷第十一頁），其後於九十年六月十八日訊問又稱：八十九
    年七月二十七日借二十五萬元，實際拿十七萬五千元，利息一萬元算三百元，七
    萬五千元是還本金及利息，實際上借二十萬元付了三個月的利息二萬五千元，．
    ．．八十九年八月四日借三十五萬元，預扣三個月利息十萬五千元，實際拿二十
    四萬五千元云云（原審卷第十八、九頁）；但被告戊○○於原審調查時，除否認
    丙○○九十年六月十八日筆錄內容之真實性外；並供稱其第一次借給丙○○二十
    五萬元，三個月利息二萬五千元，實際借給二十二萬五千元；借三十五萬元，三
    個月利三萬五千元，實際借給三十一萬五千元云云（原審卷第五十五頁）；就證
    人丙○○於原審所證：戊○○介紹她公司老闆買台南縣將軍鄉公司工地，獲得十
    八萬元之公司支票作仲介費用，仲介費十八萬元有兌現，都是趙進興與被告接頭
    一節（原審卷第二十頁）一節；被告戊○○不僅當庭否認認識趙進興，更供稱有
    仲介，但不知有無仲介成功，也沒有收到仲介費用（原審卷第五十四頁）；由丙○○及被告戊○○二人，就雙方實際借款之金額、利息之計算及有無支付仲介費
    用，兩人說法各異其趣，益足見證人丙○○在原審所為證言難脫迴護被告戊○○
    之嫌，礙難遽信，此觀丙○○於原審第一次訊問時坦稱：其於警訊所言為正確（
    原審卷第十一頁正面最後一行、反面第一行），更足徵之。
四、至於被告戊○○選任辯護人於本院固又稱：丙○○三十五萬元借貸部分，被告戊○○有將她的東西以七萬元贖回來還給她云云；惟查被告戊○○及丙○○於警局
    一致供稱此部分係作擔保之性質已如前述（偵卷第十二頁正面第四行、十九頁反
    面）；丙○○於原審亦稱係給珠寶是給被告保管（原審卷第十一頁）；及被告本
    人於原審也稱：丙○○是向他借錢後，她自行拿去當鋪換回她的金飾（原審卷第
    五十五頁、八十二頁）；於本院調查時稱：鑽戒及那些東西都是丙○○到當鋪拿
    回來的，我借她錢她拿錢到當鋪拿回她的珠寶，然後將東西都放在我這裡，這是
    她給我安心的，是做擔保的意思（本院卷第六十一頁）；另同案被告甲○○於原
    審復稱：最後一次她跟戊○○去跟丙○○收利息，丙○○的珠寶是戊○○當天下
    午三、四點放在我包包的（原審卷第八十八頁）；證人即警員庚○○則到庭證實
    ：當時是丙○○到分局來報案，她說向高利貸借錢，高利貸向她逼利息及本金，
    她無法支付，要警方協助，當時證件是在戊○○身上查到，珠寶是在甲○○身上
    找到無訛（本院卷第三十九頁），從而該珠實苟係被告戊○○贖回後要還給丙○○，則何以在甲○○皮包內查獲？丙○○又何須報警？被告此部分辯解，與其於
    原審所供是丙○○自行回贖更彼此分歧，委無可取。其次，丙○○就各珠寶係作
    擔保債權之用既始終指證如一，被告辯護人請求再予傳訊，因丙○○實際居住處
    所不明（戶籍地未遷移，參本院卷第四十三頁），事證復已甚明，自無再予傳訊
    之必要，併此說明。
五、又查就丙○○已支付之利息金額，證人丙○○於警訊稱：借六十萬元，共付利息
    九十七萬五千元（偵卷第十九頁反面倒數第三行）；於偵查中稱：連本金連利息
    還被告五、六次（同前偵卷第五十六頁）；雖其於偵查中就已支付之本息總和，
    未說明確切之數據，但對照丙○○於警訊中所稱之利息計算方式，二十五萬元借
    款之部分，係每十天一期，每期七萬五千元；另三十五萬元借款，每期十萬五千
    元核計（偵卷第十九頁反面），則丙○○付給被告戊○○之利息至少應有數十萬
    元以上：而被告於警訊及偵查時則一再供稱：丙○○只有拿十八萬元之利息給他
    （偵卷第十三頁、八十九年度核退卷第三四八八號）；雖就超過十八萬元以上之
    利息繳納部分，因缺乏相關之補強證據，尚難逕據為被告不利之認定，但丙○○
    及被告二人，對就丙○○所實際支付之利息縱各執一詞，但對丙○○曾支付借款
    利息，則供述相符，足堪採酌。次就丁○○部分，被告及丁○○於警訊一致供稱
    ：每期利息一萬六千元，共付七期利息，計十一萬二千元（偵卷第十三頁正面倒
    數第三行、第二十三頁反面第十二行）；至於陳資怡為發票人名義，面額二十五
    萬元之本票，丁○○於警訊已陳明因她姐姐要幫她處理這筆帳，但她另有其他債
    務，才開立該二十五萬元之本票（參偵卷二十四頁正面），故不能依該本票之金
    額，據為其已付利息若干之憑據。
六、綜上，被告於八十九年七月二十九日借款予丙○○部分，雖約定借款二十五萬元
    ，即須返還本金二十五萬元，惟因利息預扣，實際借出本金十七萬五千元計，利
    息十天七萬五千元，每月即三十天利息二十二萬五千元，月利率為百分之一二八
    點五七；被告於八十九年八月四日借款予丙○○部分，雖約定借款三十五萬元，
    即須返還本金三十五萬元，惟因利息預扣，以實際借出本金二十四萬五千元計，
    利息十天十萬五千元，每月即三十天利息三十一萬五千元，月利率為百分之一二
    八點五七；被告借款予丁○○部分，雖約定借款八萬元，即須返還本金八萬元，
    惟因利息預扣，以實際借出本金六萬四千元計，利息十天一萬六千元，每月即三
    十天利息四萬八千元，月利率為百分之七十五，參諸法定最高利率為年利率百分
    之二十，被告戊○○借款予丙○○、丁○○之利息即分別高達月利率百分之一二
    八點五七、百分之七十五，其係收取與原本顯不相當之重利甚明；而證人丙○○
    、丁○○如非出於急迫，豈會以上開高額利率向被告借款，足見應是被告趁丙○○、丁○○出於急迫之情形而貸予款項。被告嗣於原審及本院就利率之計算，一
    再降低，無非事後避重就輕之詞，不足採信，其罪證明確，犯行堪予認定。
七、經查被告戊○○雖否認係以經營地下錢莊，收取重利為業，並提出任職台灣新衍
    股份有限公司擔任倉管之在職證明單、扣繳憑單等為證（本院卷第四十七～九頁
    ），但參酌其所提八十八、八十九年度之各類所得扣繳暨免扣繳憑單所載：被告
    全年度之收入僅十九萬八千元，平均每月所得約一萬六千餘元，收入匪豐，被告
    戊○○復自承其原有正常工作，但後來工作不順利，工作一個月休息半個月，當
    時薪水少，生活有壓力，所以想標會借朋友賺一些利息等語、想減輕生活壓力無
    訛（本院卷第七十四頁、八十頁）；而被告實際上亦已將其所標得之錢放貸給丙○○、丁○○等人賺取利息謀利，可見被告戊○○主觀上已有藉此資為其經濟之
    輔助來源及生活副業，核其所為，應係犯刑法第三百四十五條之常業重利罪。又
    查被告戊○○於八十六年間，因賭博案件，經原審法院判處有期徒刑三月，甫於
    八十七年三月三十日易科罰金執行完畢，有台灣台中地方法院檢察署刑案資料查
    註紀錄表、台灣高等法院被告全國前案紀錄表在卷可參，於刑之執行完畢後，五
    年以內再犯本件有期徒刑以上之罪，係累犯，應依刑法第四十七條規定加重其刑
    。且其行為後，刑法第四十一條業經總統於九十年一月十日公布修正，同年一月
    十二日生效，將修正前原規定「犯最重本刑為三年以下有期徒刑以下之刑之罪，
    而受六月以下有期徒刑或拘役之宣告，因身體、教育、職業或家庭之關係，執行
    顯有困難者，得以一元以上三元以下折算一日，易科罰金。」，公布修正為：「
    犯最重本刑為五年以下有期徒刑以下之刑之罪，而受六個月以下有期徒刑或拘役
    之宣告，因身體、教育、職業、家庭之關係或其他正當事由，執行顯有困難者，
    得以一元以上三元以下折算一日，易科罰金。」，比較適用修正前後條文之結果
    ，修正後之規定有利於被告，自應依刑法第二條第一項前段之規定，適用裁判時
    之法律即修正後刑法第四十一條第一項前段之規定。原審予以論科固非無見，但
    其就被告戊○○所犯應為常業重利罪，誤為普通重利罪，尚有未洽，檢察官上訴
    意旨以被告戊○○所為應係常業重利罪為由，提起上訴核屬有據，爰將原判決關
    於被告戊○○部分予以撤銷，並審酌被告戊○○年輕力壯，不循正軌謀財，利用
    他人急需款項之際，重利剝削，使借款人之經濟情況愈形惡化，破壞社會交易序
    ，及其貸放之金額、、期間及人數，及其犯罪之動機、目的、手段、已取得之利
息與所致損害及犯後態度等一切情狀，量處如主文第二項所示之刑，並就有期徒
    刑及罰金部分分別諭知易科罰金及易服勞役之折算標準。至於扣案如附表一編號
    一、二之本票，係証人丙○○交付被告戊○○作為借款擔保之用，業據証人丙○○於警訊時證述明確，且係被告戊○○於丙○○清償借款後，應將上開本票返還
    予丙○○之物，又被告戊○○確有出借款項予丙○○，倘証人丙○○未返還借得
    款項，被告戊○○亦可持上開本票提出民事請求，是上開本票既僅為借款之擔保
    ，亦非屬必要沒收之物，爰不另為沒收之諭知；另扣案如附表一編號三之本票，
    並非被告戊○○借款予丁○○而取得之物，亦據証人丁○○陳明在卷，再扣案如
    附表一編號四、五之本票，亦非被告重利犯行所取得之物，自均不予宣告沒收，
    併此敘明。
八、公訴意旨另以：被告戊○○於八十九年九月初放貸四萬元予乙○○，借款一個月
    ，利息六千元，並要求簽發二萬元、二萬六千元之本票二紙供做擔保，因認被告
    戊○○此部分涉犯重利罪嫌云云。按犯罪事實應依證據認定之，無證據不得推定
    其犯罪事實，刑事訴訟法第一百五十四條定有明文。次按認定不利於被告之事實
    ，須依積極證據，苟積極證據不足為不利於被告事實之認定時，即應為有利於被
    告之認定，更不必有何有利之證據；事實之認定，應憑證據，如未能發現相當證
    據，或證據不足以證明，自不能以推測或擬制之方法，以為裁判基礎，此有最高
    法院三十年上字第八一六號、四十年臺上字八六號判例可資參照。查公訴人認被
    告戊○○此部分重利罪嫌，無非以被告所述、證人乙○○之証詞及查獲之乙○○
    簽發之本票二紙為其依據。惟查，被告就借款予乙○○部分，於警訊供稱：乙○○於八十九年九月初借款四萬元，每十天一期，每期利息八百元云云（偵卷第十
    三頁反面），於原審則供稱：本金四萬元，利息先扣，約定利息三個月六千元，
    因九月底即還款，全部利息只收二千元，其他利息我退給他（原審卷第五十八頁
    ）；而證人乙○○於警訊則證稱：查獲之本票二張是我向戊○○借錢而簽給戊○○作憑証，．．．我於八十九年九月初（日期已忘了）向戊○○借款四萬元，言
    明借款至九月底須返還本息四萬六千元，我於八十九年十月一日將本息四萬六千
    元還給戊○○；我共向戊○○借款四、五次，以前計息方式是每一萬元十天為一
    期，利息八百元，後來較熟識後計息方式才較不固定等語（偵卷第二五、二六頁
    ）；核被告及證人乙○○二人，就利息之計算方式，雙方說法不一，參酌扣案之
    乙○○本票所載，其簽發日期分別為八十九年八月十八日、八十九年八月二十六
    日，與被告及證人乙○○所供之借貸時間先後次序亦有不符，蓋一般借貸之過程
    ，均係於貸得款項後，由借款人開具本票給出借人收執，以為擔保，倘未有借款
    之事，借款人衡情應不致事先書寫本票並交由出借人持有，是依該二紙本票顯不
    足資為被告有無於八十九年九月初借款四萬元予乙○○之憑證。況證人乙○○於
    警訊即供稱詳細借款日期已忘了（偵卷第二十五頁反面第九行、二十六頁正面第
    一行），故難僅憑證人劉鶴松糢糊不清之證詞，遽即認定乙○○向被告借款四萬
    元之正確期間，亦無從認定被告出借款項予乙○○之確切利率為何及是否有重利
    情形，被告戊○○此部分證據尚有不足証明，原應為無罪之諭知，惟公訴人顯認
    此部分與前開起訴並有罪部分有裁判上一罪關係，爰不另為無罪之諭知，附此敘
    明。貳
貳、被告甲○○部分：
一、公訴意旨略以：被告甲○○與戊○○兩人基於常業重利之犯意聯絡，自八十九年
    七月間起，趁陳品惠、丁○○、乙○○等三人急迫、輕率或無經驗之際而放貸金
    錢予三人，以收取顯不相當之重利，並要求其等簽立本票或以鑽戒、手錶、身分
    證等物品作為擔保品，以此方式經營地下錢莊，並以之為常業。嗣於八十九年十
    月十六日十七時二十分許，戊○○夥同甲○○至台中市○○路○段、公館路口向
    丙○○收取利息時，丙○○因無力再支付高額利息，遂向警方人員舉發，而於上
    址為警當場查獲前來收取利息之戊○○、甲○○兩人，並於甲○○皮包內查獲陳
    品惠所有之鑽石戒指、勞力士手錶、鑽石戒指、紅寶石耳環、翡翠墜子、鑽石項
    鍊等物，於戊○○皮包內查獲陳品惠所簽發之本票二張、支票四張，丁○○身分
    證件一張及其所簽發之本票一張，乙○○所簽發之本票二張等物品，因認被告甲○○亦涉犯刑法第三百四十五條之罪嫌云云。
二、公訴人認被告甲○○涉犯刑法第三百四十五條之常業重利罪嫌，係以証人即被害
    人丙○○於警詢中之指述，及被告甲○○於查獲當日與被告戊○○一同前往向丙○○收取利息，並於甲○○皮包內查獲陳品惠所有之鑽石手環、勞力士手錶、鑽
    石戒指、紅寶石耳環、翡翠墜子、鑽石項鍊等情，為其主要論據。
三、惟查訊據被告甲○○固不諱言於八十九年十月十六日十七時二十分許，與同案被
    告戊○○在台中市○○路○段、公館路口同時為警查獲，並在皮包內查獲丙○○
    所有之鑽石手環、勞力士手錶、鑽石戒指、紅寶石耳環、翡翠墜子項鍊、鑽石項
    鍊等物，惟堅決否認有何常業重利犯行，辯稱：伊不知道戊○○有從事貸放高利
    的行為，也沒有跟戊○○一起借錢給丙○○，借錢時伊均不在現場，查獲當天伊
    不知道戊○○是要去跟丙○○收利息，丙○○的珠寶是戊○○寄放在我包包裡的
    等語。經查，證人即被害人丙○○於警訊中固先證稱：從第一次起迄今均由史先
    生夫婦二人（即被告二人）與我聯絡交付利息事宜，史先生主動與我聯繫後，夫
    妻二人一同至我住處向我收取借款利息，每次我均將借款所需利息以現金方式交
    給史先生夫妻二人當面收受云云（偵卷第十九頁反面、二十一頁反面）；嗣則改
    稱：甲○○曾與戊○○一起到我住所催討借款，說那筆錢是他們向朋友借得，希
    望我快一點還（偵卷第四十六頁反面）；於偵訊中又稱：錢是戊○○借我的，甲○○只有去過一次，並說戊○○的錢是向車行借的，要我貸款下來趕快清償（偵
    卷第五十六頁）；於原審審理時稱：沒有向被告甲○○借錢等語（原審卷第十一
    一頁），核其前後所述就向同案被告戊○○借錢雖始終供述如一，但對於有無向
    林女借款則反覆其詞，歧異不一，本難遽予採信，被告戊○○復一再否認甲○○
    有參與借款之經手，並稱只有為警查獲那次，甲○○有在場，丙○○不曾與甲○○聯絡借錢的事情等語（原審卷第五十六頁、本院卷第九十年九月四日訊問）；
    證人即被害人丁○○於警訊中亦證稱伊不認識亦未見過甲○○等語（見偵查卷第
    二十四頁），另乙○○也證稱：都是戊○○一人和我接洽，甲○○並無在現場等
    語（見偵查卷第四十七頁反面），是如被告甲○○與戊○○二人係共同經營地下
    錢莊，則何以就丁○○、乙○○部分，未見被告甲○○分擔借款、催款及收取利
    息之工作，而獨由被告戊○○一人負責？再者，被告甲○○與被告戊○○既為男
    女朋友，關係自相當密切，其因此陪同被告戊○○前往事發現場，並將戊○○所
    寄放之丙○○首飾等置放於皮包內，亦屬通常之舉，要難因此即推認被告甲○○
    就被告戊○○貸放款項予何人及利息之明細如何計付亦知情並參與其事，而與被
    告戊○○有何常業重利之犯意聯絡及行為分擔；且卷附之支票及本票影本，皆無
    法證明被告甲○○有重利犯行。原審因之以無任何積極證據，足資證明被告甲○○有公訴人所指之犯行，自難認被告甲○○應與被告戊○○負共同正犯之刑責，
    而為無罪之諭知，並無不合，檢察官上訴意旨請求就被告甲○○之無罪判決予以
    撤銷，另為無罪之諭知，核非有據，其此部分之上訴為無理由，應予駁回。
據上論斷，應依刑事訴訟法第三百六十九條第一項前段、第三百六十四條、第三百六
十八條、第二百九十九條第一項前段，刑法第二條第一項前段、第三百四十五條、第
四十七條、刑法第四十一條第一項前段，第四十二條第二項、罰金罰鍰提高標準條例
第一條前段、第二條，判決如主文。
本案經檢察官李慶義到庭執行職務。
中      華      民      國      九十一      年    四    月    十一      日
                                   臺灣高等法院臺中分院刑事第七庭
                                         審判長法  官　林  榮　龍
                                               法　官  江  錫  麟
                                               法  官  謝  說  容
右正本證明與原本無異。
如不服本判決應於收受送達後十日內向本院提出上訴書狀，其未敘述上訴之理由者並
得於提起上訴後十日內向本院補提理由書（均須按他造當事人之人數附繕本）。
                                               書記官　金  珍  華
中      華      民      國　  九十一     年      四       月    十五    日
附錄論罪科刑條文：
刑法第三百四十四條：
乘他人急迫、輕率或無經驗貸以金錢或其他物品，而取得與原本顯不相當之重利者，
處一年以下有期徒刑、拘役或科或併科一千元以下罰金。
刑法第三百四十五條
以犯前條之罪為常業者，處五年以下有期徒刑，得併科三千元以下罰金。
                                                              　　　　　Ｆ
 附表一（單位：新台幣）
┌──┬───┬────┬─────┬────┐
│編號│發票人│本票號碼│  金額    │發票日  │
├──┼───┼────┼─────┼────┤
│一  │丙○○│00000000│二十五萬元│89.7.18 │
├──┼───┼────┼─────┼────┤
│二  │丙○○│00000000│三十五萬元│89.8.4  │
├──┼───┼────┼─────┼────┤
│三  │丁○○│00000000│二十五萬元│89.6.1  │
├──┼───┼────┼─────┼────┤
│四  │乙○○│00000000│二萬元    │89.8.18 │
├──┼───┼────┼─────┼────┤
│五  │乙○○│00000000│二萬六千元│89.8.26 │
└──┴───┴────┴─────┴────┘
 附表二（單位：新台幣）
┌──┬─────┬─────────┬────┬─────┐
│編號│ 支票號碼 │   付款銀行       │ 發票日 │  金額    │
├──┼─────┼─────────┼────┼─────┤
│ 一 │ BE0000000│ 遠東國際商業銀行 │ 89.9.27│ 三十萬元 │
├──┼─────┼─────────┼────┼─────┤
│ 二 │ BE0000000│ 遠東國際商業銀行 │ 89.9.14│ 十一萬元 │
├──┼─────┼─────────┼────┼─────┤
│ 三 │ BE0000000│ 遠東國際商業銀行 │ 89.9.27│ 四十萬元 │
├──┼─────┼─────────┼────┼─────┤
│ 四 │ BE0000000│ 遠東國際商業銀行 │ 89.9.27│ 二十萬元 │
└──┴─────┴─────────┴────┴─────┘
                                                           Ｆ
